【裁判字號】    98,抗,492
【裁判日期】    980930
【裁判案由】    停止執行
【裁判全文】
臺灣高等法院臺中分院民事裁定  98年度抗字第492號
抗  告  人  甲○○
相  對  人  乙○○
上列抗告人因與相對人間停止執行事件，對於民國 98年6月12日
臺灣臺中地方法院所為 98年度聲字第333號裁定提起抗告，本院
裁定如下：
      主  文
原裁定廢棄，發回臺灣臺中地方法院。
      理  由
一、原裁定意旨略以：抗告人所提之債務人異議之訴，依其主張
    在法律上顯然不能獲得勝訴之判決，而顯無理由，已經原法
    院以 98年重訴字第251號判決駁回，是抗告人所提債務人異
    議之訴，既經原法院判決駁回，自無停止強制執行之必要，
    抗告人聲請停止執行，難認為有理由，應予駁回等語。
二、抗告意旨略以：伊於原法院 98年重訴字第251號起訴狀中，
    已提出相對人以不法行為侵害伊之權利，已取得執行名義，
    並提及相對人對伊無債權之存在，且相關事證正於臺灣臺中
    地方法院檢察署調查中，又縱使相對人對抗告人有所其稱之
    債權，然伊亦持有對相對人共計新台幣（下同） 171萬2000
    元之票款債權及借款債權，亦得與之抵銷，是依強制執行法
    第14條規定，債務人因執行名義成立後始主張抵銷，亦得提
    起債務人異議之訴，並無該判決所載「顯無理由」之情形，
    該判決未審究伊起訴之事實，亦未進入實體調查程序，逕以
    伊所主張與強制執行法第14條要件不符而駁回起訴，自屬無
    據，又抗告人亦已對本件判決提出上訴等語。
三、按抵銷固使雙方債務溯及最初得為抵銷時消滅，惟雙方互負
    得為抵銷之債務，並非當然發生抵銷之效力，必一方對於他
    方為抵銷之意思表示而後雙方之債務乃歸消滅，此觀民法第
    335條第1項規定自明。故給付之訴之被告對於原告有得為抵
    銷之債權，而在言詞辯論終結前未主張抵銷，迨其敗訴判決
    確定後表示抵銷之意思者，其消滅債權人請求之事由，不得
    謂非發生在該訴訟言詞辯論終結之後，依強制執行法第14條
    之規定，自得提起執行異議之訴（最高法院29年上字第1123
    號判例要旨參照）。經查，本件抗告人以伊已向原法院提起
    債務人異議之訴為理由，聲請裁定停止原法院98年度執字第
    2723號清償債務強制執行事件之執行程序，其提起債務人異
    議之訴之理由略以：縱使相對人對伊確有如其所稱之債權，
    惟伊對相對人亦有(一)票據債權：(1)89年12月，相對人向伊借
    款160萬元，並交付發票人為相對人之支票乙紙予伊。(2) 94
    年7月l日，相對人向伊借款 3萬元，並交付保證票乙紙予伊
    。(3)94年7月10日，相對人向伊借款2萬5000元，並交付保證
    票乙紙予伊。(二)借款債權：相對人分別於下列日期向伊借得
    下列款項，且因相對人之要求，該等款項伊均係匯入第三人
    即相對人之子楊哲瑋在郵局之帳戶內：(1) 93年2月l9日，借
    款1萬6000元。(2)93年3月12日，借款7000元。(3) 93年4月l9
    日，借款3000元。(4) 93年5月3日，借款3000元。(5)93年8月
    ll日，借款1萬2000元。(6)93年8月13日，借款5000元。(7)93
    年8月l9日，借款6000元。(8)93年8月26日，借款5000元。得
    以主張抵銷，依強制執行法第14條之規定，提起債務人異議
    之訴，原判決未審究伊之起訴事實，亦未進入實體調查程序
    ，即逕以伊之主張與強制執行法第14條所定要件不符為由，
    駁回伊之起訴，自屬無據。
四、經查，本件抗告人主張相對人於 98年l月以原法院95年度訴
    字第2446號民事判決、本院 96年度上字第112號民事判決、
    最高法院96年度台上字第1992號民事裁定為執行名義，聲請
    原法院就抗告人所有之財產及擔保金為強制執行，該案由原
    法院98年度執字第2723號受理，該法院除將土地及建物部分
    之執行併入96年度執字第898號處理外，並於 98年4月9日就
    擔保金部份核發扣押命令等情，有原法院98年執五字第2723
    號執行命令及本院 98年上字第256號民事判決附卷可稽。而
    本件執行名義即上開確定判決之言詞辯論終結時點為 96年5
    月22日，抗告人於該時點以前，均未主張有抵銷之事由（見
    本院 96年度上字第112號民事判決書），迨其敗訴判決確定
    後始以債務人異議之訴表示抵銷之意思，其消滅債權人請求
    之事由，不得謂非發生在該原確定判決訴訟言詞辯論終結之
    後，參照上開最高法院29年上字第1123號判例要旨，抗告人
    依強制執行法第14條之規定，自得提起執行異議之訴，尚難
    謂抗告人所提之債務人異議之訴，依其主張在法律上顯然不
    能獲得勝訴之判決。原法院未察，遽以抗告人異議之訴在法
    律上顯無理由，駁回抗告人聲請停止執行，尚有未洽。抗告
    意旨指摘原裁定不當，求予廢棄，為有理由，爰將原裁定廢
    棄，發回原法院另為適法之處理。
五、據上論結，本件抗告為有理由，爰依強制執行法第 30條之1
    、民事訴訟法第492條裁定如主文。
中    華    民    國    98    年    9     月    30    日
                民事第七庭    審判長法  官  童有德
                                    法  官  陳繼先
                                    法  官  曾謀貴
以上正本係照原本作成。
再為抗告應以適用法規顯有錯誤為理由。
如提起再抗告者應於裁定送達後10日內向本院提出抗告理由狀（
須按照他造人數附具繕本）並繳納抗告裁判費新臺幣1,000元，
同時委任律師或具有律師資格之關係人為代理人。
民事訴訟法第486條第4項
                                    書記官  王麗珍
中    華    民    國    98    年    9     月    30    日
                                                      Ｓ


司法院資訊處製作；財團法人民間司法改革基金會備份。
